【裁判字號】    89,上訴,727
【裁判日期】    890524
【裁判案由】    妨害自由
【裁判全文】
臺灣高等法院臺中分院刑事判決          民國八十九年度上訴字第七二七號
    上  訴  人  臺灣苗栗地方法院檢察署檢察官
    被      告  丙○○
右上訴人因被告妨害自由案件，不服台灣苗栗地方法院中華民國八十九年二月廿九日
第一審判決（民國八十八年度訴字第二九六號，起訴案號：台灣苗栗地方法院檢察署
民國八十八年度偵字第一五九號），提起上訴，本院判決如左：
    主      文
上訴駁回。
    理      由
一、公訴意旨略以：被告丙○○因其弟即被告劉子文之女友即告訴人乙○○欲與之分
    手，致被告劉子文心生不滿，竟與被告劉子文基於妨害自由之犯意聯絡，於八十
    七年十二月十一日十一時許，由被告丙○○駕車載被告劉子文共同前往告訴人乙
    ○○設於苗栗縣頭份鎮蘆竹里十二鄰一五三之五號住所，被告劉子文欲質問告訴
    人乙○○分手原因，適見告訴人乙○○下樓取信，被告劉子文遂逕自下車，自告
    訴人乙○○後方腰際將其抱起後強拉上車，被告丙○○見狀隨即駕車往苗栗縣頭
    份鎮永和山水庫駛去，以此強押上車之非法方法，剝奪乙○○之行動自由，因認
    被告丙○○涉有刑法第三百零二條第一項之剝奪他人行動自由罪嫌云云。
二、訊據被告丙○○對於右揭時、地駕車載被告劉子文共同前往告訴人乙○○住處，
    由被告劉子文下車找告訴人乙○○，並由伊駕車載渠等離開告訴人乙○○住所之
    事實固坦承不諱，惟矢口否認有何妨害自由犯行，被告丙○○辯稱：告訴人乙○
    ○係被告劉子文之女朋友，以前在伊家中住過，伊不知被告劉子文因何事找告訴
    人乙○○，當日告訴人乙○○係自願上車，且伊在中途即下車離去，伊並無與被
    告劉子文共同剝奪告訴人乙○○行動自由之故意等語。
三、按犯罪事實應依證據認定之，無證據不得推定其犯罪事實，刑事訴訟法第一百五
    十四條定有明文。次按告訴人之告訴，係以使被告受刑事訴追為目的，是其陳述
    是否與事實相符，仍應調查其他證據以資審認（最高法院五十二年台上字第一三
    ００號判例參照）；又告訴人之告訴，本以使被告受刑事追訴為目的，故其陳述
    是否與事實相符，自應調查其他證據，以資審認，苟其所為攻擊之詞，尚有瑕疵
    ，則在此瑕疵未予究明以前，即不能遽採為斷罪之基礎（參照最高法院六十九年
    台上字第一五三號判決意旨）。
四、本件公訴人認被告丙○○涉有刑法第三百零二條第一項之剝奪他人行動自由罪，
    無非以告訴人乙○○之指訴被告丙○○於八十七年十二月十一日十一時許，駕車
    載被告劉子文共同前往告訴人乙○○設於苗栗縣頭份鎮蘆竹里十二鄰一五三之五
    號住所，見被告劉子文下車將告訴人乙○○強拉上車後，被告丙○○隨即駕車往
    苗栗縣頭份鎮永和山水庫駛去，因認被告丙○○之妨害自由犯行甚明為其論罪依
    據。
五、經查，被告丙○○辯稱當日伊不知被告劉子文因何事找告訴人乙○○，伊只是開
    車載被告劉子文到告訴人乙○○住處乙節，核與被告劉子文於警訊中供述相符，
    此徵諸被告劉子文於警訊中供述：「我未與丙○○事前商議，因丙○○見我精神
    不好，才替我開車，且未告知開車之目的。」等語自明（參照臺灣苗栗地方法院
    檢察署八十八年度偵字第一五九號偵查卷宗第九頁正面），被告上揭辯解，自堪
    採信。次查，被告丙○○、劉子文與告訴人乙○○間均極熟識，本件暫不論被告
    劉子文所為是否涉有妨害自由犯行，惟衡情尚不得僅以被告丙○○開車載被告劉
    子文與告訴人乙○○，遽認被告丙○○與被告劉子文具有妨害自由之犯意聯絡；
    況徵諸告訴人乙○○於本院審理中供述：「（問：丙○○開車時有無開口說話﹖
    ）當他（指劉子文）打我時，丙○○有對劉子文說你幹嘛！劉子文說你開車不要
    講話。」等語（參見本院八十八年十月五日訊問筆錄），足證被告丙○○並無剝
    奪告訴人乙○○行動自由之犯意，苟被告丙○○有上揭妨害自由故意，其何以見
    被告劉子文毆打告訴人乙○○時會予以制止﹖再查，被告丙○○辯稱伊當天並未
    開車載告訴人至永和山水庫，而於苗栗縣頭份鎮○○路與東興路口時即下車，該
    車即由被告劉子文駕駛，但車子行駛不到三十公尺處即與證人陳文勇之車子發生
    車禍，而由被告劉子文繼續駕車載告訴人乙○○往永和山水庫方向駛去，而由被
    告丙○○留下來與證人陳文勇處理車禍事宜等情，核與告訴人乙○○指述情節相
    符，並據證人陳文勇到庭證述屬實（參見本院八十八年十月五日訊問筆錄），益
    證被告丙○○並未參與剝奪告訴人乙○○行動自由之犯行，蓋倘被告丙○○與被
    告劉子文具有上揭妨害自由之犯意聯絡，其何以會中途下車而改由被告劉子文駕
    駛﹖又何以被告丙○○未與被告劉子文共同將告訴人乙○○押往永和山水庫﹖顯
    見被告丙○○僅係基於兄弟情誼開車載被告劉子文至告訴人乙○○住處，至被告
    劉子文於車行途中毆打告訴人顯非被告丙○○所能預見，是被告丙○○辯稱伊未
    參與剝奪告訴人乙○○行動自由犯行，自堪採信。告訴人乙○○之上揭指訴，揆
    諸前揭說明，自無可採。此外，復查無其他積極證據足認被告丙○○涉有妨害自
    由之犯行，依上揭說明，應認尚不能證明被告犯罪。
六、原審固認被告之犯罪行為不能證明，而諭知無罪之判決，核無不合。檢察官上訴
    意旨略以：原判決認定本件被告丙○○妨害自由行為無罪，無非以被告僅係駕車
    搭載其弟劉子文前往告訴人乙○○住處偕同李女外出，且其於車行途中即已下車
    ，因認被告並未參與剝奪李女行動自由等情為其判決之論據。然以本件業據告訴
    人於警、偵訊及審理中就其遭受同案被告劉子文強拉上車，嗣由丙○○駕車離去
    其住處，車行途中即與劉子文發生爭執並遭毆打等情指訴歷歷，另同案被告丙○
    ○於警訊及本署偵查中亦自陳確有強拉李女上車，且於車行途中與李女爭吵並予
    以毆擊情事（詳偵查卷第九頁、第五八頁），則被告丙○○對於劉子文因與告訴
    人感情糾葛，竟欲強拉李女上車外出施加暴力之舉，焉能毫無所悉？縱被告事前
    不知劉子文意向如何，惟其於劉子文強拉李女上車後，逕自駕車駛離告訴人住處
    ，車行途中見劉子文對李女施加暴力，猶未停車制止而續行前駛，足徵其應有妨
    害自由之故意甚明，詎原審率執被告曾口頭制止劉子文施暴，且於車行途中即已
    下車等情，遽認其並無參與妨害自由犯行，顯屬率斷云云，指摘原判決不當，經
    查原審對於被告之犯罪行為尚屬不能證明乙節，已於理由內詳述甚明，檢察官仍
    執陳詞，認被告應成立犯罪，為無理由，應予駁回。
七、據上論斷，應依刑事訴訟法第三百六十八條，判決如主文。
本案經檢察官甲○○到庭執行職務。
中      華      民      國    八十九     年      五       月    廿四    日
                                  臺灣高等法院臺中分院刑事第四庭
                                        審判長法  官  洪  耀  宗
                                              法  官  劉  登  俊
                                              法  官  吳  重  政
右正本證明與原本無異。
被告不得上訴。
檢察官得上訴。
如不服本判決應於收受送達後十日內向本院提出上訴書狀，其未述上訴之理由者並
得於提起上訴後十日內向本院補提理由書（均須按他造當事人之人數附繕本）。
                                              書記官  郭  文  華
中      華      民      國    八十九     年      五       月    廿六    日
                                                                        Ｑ


司法院資訊處製作；財團法人民間司法改革基金會備份。
